臺灣高等法院高雄分院刑事裁定　　　　　96年度交抗字第21號
　抗告人即
　異 議 人
（受處分人）　甲○○
上列抗告人因違反道路交通管理處罰條例聲明異議案件，不服臺
灣高雄地方法院中華民國95年12月21日裁定（95年度交聲字第94
3 號），提起抗告，本院裁定如下：
    主  文
抗告駁回。
    理  由
一、原處分機關以甲○○於民國95年8 月25日凌晨1 時許，駕駛
    H7K-530 號重型機車，行經高雄市○○路與明誠路口，經警
    攔檢，測得異議人吐氣酒精濃度測定值為每公升0.67毫克，
    超過標準值每公升0.55毫克之違規，為警以其違反道路交通
    管理處罰條例第35條第1 項規定之行為，當場製單舉發。經
    原處分機關於95年11月21日以高市府交裁字第裁32-B000000
    00號裁決書裁處罰鍰新台幣（下同）45,000元整，並吊扣駕
    駛執照12個月。
二、聲明異議及抗告意旨略以：前揭交通違規酒後駕車之行為，
    行為人直承不諱，不再爭辯。惟既經高雄市交通事件裁決中
    心裁處罰鍰新台幣45,000元整，吊扣駕駛執照12個月，復經
    台灣高雄地方法院檢察署檢察官亦就其違反刑法第185 條之
    3 公共危險罪嫌為緩起訴處分，已支付20,000元予國庫，抗
    告人即異議人獨自在外生活，負擔不小，實無能力再支付罰
    鍰。且依據95年2 月5 日公布之行政罰法規定，刑事法律處
    罰優先於行政罰，應為一事不二罰，請求應繳納之交通罰鍰
    應扣除上開20,000元，而僅繳納其餘25,000元罰鍰云云。
三、經查：
  (一)甲○○於95年8 月25日凌晨1 時許，駕駛H7K-530 號重型機
    車，行經高雄市○○路與明誠路口，經警攔檢，測得異議人
    吐氣酒精濃度測定值為每公升0.67毫克，嗣警方以甲○○涉
    犯刑法第185 條之3 服用酒類致不能安全駕駛動力交通工具
    而駕駛罪嫌為由，移送臺灣高雄地方法院檢察署檢察官偵辦
    等情，有高雄市政府高市府交裁字第裁32-B00000000號違反
    道路交通管理事件裁決書、高雄市政府警察局高市交警字第
    B00000000 號舉發違反道路交通管理事件通知單、高雄市政
    府警察局鼓山分局刑事案件移送書附卷可稽，嗣並經臺灣高
    雄地方法院檢察署檢察官於95年9 月20日以95年度偵字第22
    365 號案件為緩起訴處分，緩起訴期間為1 年，命甲○○向
    國庫支付20,000元，該緩起訴處分已於95年10月13日確定等
    情，亦有上開案件之緩起訴處分書、台灣高等法院高雄分院
    檢察署95年度上職議字第3489號處分書在卷可憑，是此部分
    之事實應堪認定。
  (二)按汽車駕駛人，駕駛汽車經測試檢定，酒精濃度超過規定標
    準者，處新台幣15,000元以上60,000元以下罰鍰，並當場移
    置保管其車輛及吊扣其駕駛執照1 年；因而肇事致人受傷者
    ，並吊扣其駕駛執照2 年；致人重傷或死亡者，吊銷其駕駛
    執照，並不得再考領，道路交通管理處罰條例第35條第1 項
    第1 款定有明文。又我國行政罰法前於94年2 月5 日依法公
    布，嗣於95年2 月5 日起即生效施行，是有關「違反行政法
    上義務而受罰鍰、沒入或其他種類行政罰之處罰時，適用本
    法。但其他法律有特別規定，從其規定。」、「本法所稱其
    他種類行政罰，指下列裁罰性之不利處分：一限制或禁止行
    為之處分：…吊扣證照…。」、「行為後法律或自治條例有
    變更者，適用行政機關最初裁處時之法律或自治條例。但裁
    處前之法律或自治條例有利於受處罰者，適用最有利於受處
    罰者之規定」、「一行為同時觸犯刑事法律及違反行政法上
    義務規定者，依刑事法律處罰之。但其行為應處以其他種類
    行政罰或得沒入之物而未經法院宣告沒收者，亦得裁處之。
    前項行為如經不起訴處分或為無罪、免訴、不受理、不付審
    理之裁判確定者，得依違反行政法上義務規定裁處之。」，
    該法第1 條、第2 條第1 項、第5 條及第26條固分別規定甚
    詳。次按行政罰法第26條所定之「一事不二罰」原則係以刑
    事刑罰優先於行政罰，地方法院檢察署檢察官處分緩起訴後
    ，一旦高等法院檢察署檢察官處分維持原緩起訴，該刑事案
    件形式上即告確定，在法制上即已生緩起訴之確定力，雖行
    政罰法第26條第2 項未將緩起訴處分納入，然自緩起訴處分
    確定而未對違規者採取任何刑事處罰之法律效果觀之，應與
    不起訴處分相類；固緩起訴可能因被告未履行緩起訴之負擔
    而遭撤銷，然緩起訴是否撤銷，仍屬未定之狀態，國家行為
    決定之時，自以當時既定之法制狀態，為判斷決定之準據（
    而既定之法制狀態係緩起訴處分已確定），而無從慮及日後
    或可能發生或不發生之未定事實，則本案中緩起訴既告確定
    ，刑事處罰之根本未啟動，自應比照不起訴處分之法律效果
    ，仍容由行政機關為行政罰之處分。又如日後緩起訴處分遭
    撤銷而啟動刑事處罰程序，自仍得由裁罰機關依人民申請或
    依職權撤銷裁罰處分予以救濟。再就緩起訴處分所諭知之捐
    款負擔，終究非刑法規範之刑事處罰，自與「一事不二罰」
    之原則無涉。
  (三)甲○○前開酒後駕車經測試檢定超過規定法定標準之行為，
    係經檢察官為緩起訴處分確定，而非提起公訴予以判刑，刑
    事處罰之根本未啟動，自應比照不起訴處分之法律效果，仍
    應由行政機關為行政罰之處分。至甲○○如已繳納予公庫20
    ,000 元 ，係緩起訴之負擔，並非刑法上所規定之刑罰，已
    如前述，自與行政罰法第26條之「一事不二罰」規定無涉，
    甲○○之上開主張，尚難採取。原處分機關依道路交通管理
    處罰條例第35條第1 項第1 款規定裁處罰鍰45,000元，並為
    吊扣駕照12個月之處罰，即無不合。
四、原審依道路交通案件處理辦法第20條，駁回受處分人異議之
    聲明，並無不合，抗告人仍執陳詞，指摘原裁定不當，並無
    可取，為無理由，應予駁回。
五、據上論結，應依道路交通案件處理辦法第26條，刑事訴訟法
    第412 條，裁定如主文。
中　　華　　民　　國　　96　　年　　2 　　月 　　2　　日
                  刑事第二庭  審判長法  官  林正雄
                                    法  官  黃壽燕
                                    法  官  陳啟造
以上正本證明與原本無異。
不得再抗告。
中　　華　　民　　國　　96　　年　　2 　　月　　2 　　日
                                    書記官  彭筱瑗
